臺灣臺南地方法院刑事判決　　　　　　　　　　　　　九十一年度交訴字第五九號
　　公　訴　人　臺灣台南地方法院檢察署檢察官
　　被　　　告　甲○○
右列被告因過失致死案件，經檢察官提起公訴（九十一年度偵字第三七三號），本院
判決如左：
    主  文
甲○○從事業務之人，因業務上之過失致人於死，處有期徒刑陸月，如易科罰金，以
參佰元折算壹日。
    事  實
一、甲○○自民國七十幾年起，即以自有之聯結車靠行擔任砂石車司機，為從事駕駛
    業務之人，其於九十年十月十八日下午四時四十分許，駕駛車號ＳＵ─７０２６
    號自小客車，沿台南縣仁德鄉○○村○○路由東往西方向行駛，途經德安路與德
    善一街之設有閃光號誌交岔路口時，本應注意汽車行駛時，駕駛人應注意車前狀
    況，並隨時採取必要之安全措施，且汽車行駛至交岔路口，其行進、轉彎，應遵
    守燈光號誌之指示及閃光黃燈表示警告，車輛應減速接近，注意安全，小心通過
    ，而依當時情形，又無不能注意之情事，其能注意竟疏於注意其行向號誌為閃光
    黃燈及車前狀況，未減速慢行仍持速行駛，適於同一時、地，陳老等騎駛車號Ｎ
    ＨＮ─３３２號重型機車，沿德善一街由北向南行駛而至，陳老等本應注意機車
    行駛至交岔路口，其行進、轉彎，應遵守燈光號誌之指示及閃光紅燈表示停車再
    開，車輛應減速接近，先停止於交岔路口前，讓幹道車優先通行後認為安全時，
    方得續行，而其行向號誌為閃光紅燈，為支線道，應暫停讓幹道車先行，而依當
    時情形，又無不能注意之情事，其能注意竟疏於注意，未暫停讓德安路之幹線道
    車先行仍逕自行駛，致與甲○○所駕駛之上開自小客車在上開交岔路口發生碰撞
    ，陳老等因之人車倒地，受有多發性損傷合併內出血及胸腹部鈍挫傷合併連枷胸
    骨折，經送醫急救後，仍於同日下午七時許不治死亡。車禍事故發生後，台南縣
    警察局歸仁分局德南派出所警員乙○○據報到場處理，在警員尚不知何人為肇事
    車輛之駕駛人前，甲○○主動表示其為駕駛人並自首犯行，接受裁判。
二、案經臺灣台南地方法院檢察署檢察官相驗後自動檢舉偵查起訴。
    理  由
一、訊據被告甲○○對於右開時、地駕駛前揭自小客車發生碰撞車禍，致被害人陳老
    等死亡之事實均坦承不諱，並有台南縣警察局道路交通事故調查報告表一紙、交
    通事故現場照片八幀在卷可資佐證。又被害人陳老等係因本件車禍死亡，亦經臺
    灣台南地方法院檢察署檢察官督同檢驗員相驗明確，並製有勘驗筆錄、驗斷書及
    相驗屍體證明書等附卷可憑。按汽車（均含機車）行駛時，駕駛人應注意車前狀
    況，並隨時採取必要之安全措施；汽車行駛至交岔路口，其行進、轉彎，應遵守
    燈光號誌之指示，道路交通安全規則第九十四條第三項、第一百零二條第一項第
    一款分別定有明文。次按交岔路口未達設置行車管制號誌之標準，得於幹道設置
    閃光黃燈，於支道設置閃光紅燈；閃光黃燈表示警告，車輛應減速接近，注意安
    全，小心通過；閃光紅燈表示停車再開，車輛應減速接近，先停止於交岔路口前
    ，讓幹道車優先通行後認為安全時，方得續行，道路交通標誌標線號誌設置規則
    第二百二十九條第四項第二款、第二百十一條第一項第一款、第二款亦分別規定
    甚明。查被告及被害人既有經合法程序考領駕照，俱為有駕駛經驗之人，對於上
    開交通安全規則自知之甚稔，為其等應注意之事項，而肇事當時係天候晴朗、日
    間自然光線、柏油路面、雙線道、標線清晰、有快慢車道劃分、閃光號誌交岔路
    口、視距良好，有前開道路交通事故調查報告表載明可考，據此判斷，足見依當
    時狀況被告及被害人客觀上並無不能注意之情狀，而本件肇事地點係位於台南縣
    仁德鄉○○村○○路與德善一街之設有閃光號誌交岔路口，其中德安路之行向號
    誌為閃光黃燈，為幹線道；德善一街之行向號誌為閃光紅燈，為支線道，是被告
    甲○○應注意且能注意其行向為閃光黃燈，竟疏未注意車前狀況及閃光號誌之警
    告，未減速慢行仍持速行駛，而被害人陳老等亦應注意且能注意其行向為支線道
    ，竟未暫停讓德安路之幹線道車先行仍逕自行駛，致與甲○○所駕駛之上開自小
    客車發生撞擊而人車倒地，被害人陳老等並因之死亡，被告及被害人陳老等本身
    均有違前開規定之注意義務，其二人均顯有過失，臺灣省台南區車輛行車事故鑑
    定委員會亦同此認定，並鑑定被告為肇事次因，被害人為肇事主因，有該委員會
    南鑑字第九一０二八五號鑑定意見書在卷可憑。雖被害人陳老等亦與有過失，然
    仍不能因此即解免被告之過失罪責。又本件被害人係因此次車禍不治死亡，是被
    告甲○○之過失駕駛行為，與被害人之死亡結果間，具有相當因果關係，亦無疑
    義。從而，本件事證已甚明確，被告前揭犯行，堪以認定。
二、按從事業務之人，就一定危險認識之能力較一般常人為高，故課以較高之注意義
    務，換言之，客觀上，其避免發生一定危險之期待可能性較常人為高，故其違反
    注意之可責性，自亦較重。查被告甲○○自七十幾年起，即以自有之聯結車靠行
    擔任砂石車司機，且迄本件車禍時仍在從事砂石車司機工作等情，業據被告於本
    院審理時在庭供明在卷可按，堪認被告係從事駕駛業務之人無訛，而被告既以駕
    駛為其業務，自不問其駕駛之時間是否係下班途中或駕駛他種車輛，均不能改變
    其應有之注意義務，是其駕駛之行為均不失為業務上行為之性質，故核被告甲○
    ○所為，係犯刑法第二百七十六條第二項之業務過失致人於死罪，公訴意旨認應
    依同條第一項之普通過失致死罪處斷，尚有未洽，惟起訴事實相同，爰依法變更
    起訴法條，併予敘明。又其肇事後未被有偵查權之公務員或機關發覺其為犯嫌前
    ，留在事故現場向到場處理之警員自承犯行，進而接受裁判，此業經被告供明在
    卷可按，並經證人即本件車禍現場處理員警乙○○到庭陳證無訛，被告行為合乎
    自首之要件，應依刑法第六十二條前段減輕其刑。爰審酌被告之品行、應負過失
    責任之程度即其為肇事次因、造成被害人死亡之結果及其犯後尚能坦認犯行，頗
    有悔意且已與死者家屬達成民事和解等一切情狀，量處如主文所示之刑，並諭知
    易科罰金之折算標準，以資懲儆。
據上論斷，應依刑事訴訟法第二百九十九條第一項前段、第三百條，刑法第二百七十
六條第二項、第六十二條前段、第四十一條第一項前段，罰金罰鍰提高標準條例第一
條前段、第二條，判決如主文。
本案經檢察官洪士傑到庭執行職務。
中      華      民      國      九十一      年     四     月十八    日
                                      臺灣臺南地方法院交通法庭
                                          法  官  張  瑛  宗
右正本證明與原本無異。
如不服本判決，應於判決送達後十日內，向本院提出上訴狀。
                                          書記官  陳  志  德
中      華      民      國      九十一      年     四     月    十九    日
附錄本案論罪科刑法條：
中華民國刑法第二百七十六條
 (過失致死罪)
因過失致人於死者，處二年以下有期徒刑、拘役或二千元以下罰金。
從事業務之人，因業務上之過失犯前項之罪者，處五年以下有期徒刑或拘役，得併科
三千元以下罰金。
